【裁判字號】    96,訴,64
【裁判日期】    970820
【裁判案由】    業務侵占
【裁判全文】
臺灣花蓮地方法院刑事判決                96年度訴字第64號
公  訴  人  臺灣花蓮地方法院檢察署檢察官
被      告  甲○○
被      告  楊富田原名楊子忠.
共      同
選任辯護人  吳明益律師
            林政雄律師
上列被告因業務侵占案件，經檢察官提起公訴（95年度偵字第21
24號、第2317號、第6452號），本院判決如下：
    主  文
甲○○連續意圖為自己不法之所有，而侵占對於業務上所持有之
物，處有期徒刑壹年陸月，減為有期徒刑玖月。
楊富田無罪。
    事  實
一、甲○○與楊富田為夫妻關係，楊富田於民國92年間在花蓮縣
    吉安鄉○○○街308號1樓設立海洋工商徵信（於94年6月3 日
    始完成營利事業登記），對外以「海洋信貸」為名，招攬代
    辦銀行信用貸款。甲○○則在海洋信貸負責招攬辦理銀行信
    用貸款，為從事業務之人。緣乙○○（原名丙○○）於93年
    7 月初某日，透過自由時報分類廣告得知海洋信貸可代辦銀
    行信用貸款，經電話聯繫後，與自稱為「楊雨涵」之甲○○
    ，約在花蓮縣花蓮市文化中心洽談貸款事宜。嗣雙方談妥於
    同年月26日前往高雄市，分別向台北富邦商業銀行股份有限
    公司前鎮分行（以下稱富邦銀行）及台新國際商業銀行苓雅
    分行（以下稱台新銀行）辦理信用貸款，嗣於同年7 月30日
    、7 月26日分別貸得新臺幣（下同）各35萬元、39萬元，並
    撥入乙○○富邦銀行000000000000號（以下稱富邦銀行帳戶
    ）及台新銀行00000000000000號（以下稱台新銀行帳戶）帳
    戶內。迨同年10月間，乙○○又有借款需求，乃再透過甲○○個人向金主丁○○借款200萬元，並約定利息50 萬元，清
    償日期為93年11月23日前1 次清償。詎甲○○竟基於意圖為
    自己不法所有之概括犯意，先於同年10月15日，利用丁○○
    交付200萬元託其轉交乙○○時，未將該筆200萬元交予乙○○，而加以侵占入己。復趁受乙○○委託領款而持有上開台
    新銀行帳戶提款卡之機會，於94年3月1日，利用不知情之尹
    如婷，自上開台新銀行帳戶提領16,000元，用供尹如婷為甲○○照顧子女之代價，將該16,000元侵占入己。
二、案經乙○○、丁○○訴由花蓮縣警察局新城分局報請臺灣花
    蓮地方法院檢察署檢察官偵查起訴。
    理  由
壹、證據能力部分：
一、按被告以外之人於審判外之言詞或書面陳述，除法律有規定
    者外，不得作為證據；被告以外之人於偵查中向檢察官所為
    之陳述，除顯有不可信之情況者外，得為證據，刑事訴訟法
    第159條第1項、第159條之1第2 項分別定有明文。經查：本
    案證人乙○○於警詢所為之陳述，既屬審判外之陳述，即無
    證據能力，惟仍得作為彈劾證據（最高法院94年度台上字第
    6881號、96年度台上字第4363號判決意旨參照）。而所謂不
    可信性情況，法院應審酌被告以外之人於陳述時之外在環境
    及情況，例如：陳述時之心理狀況、有無受到外力干擾等，
    以為判斷是否有形式上顯然不可採信之依據。查證人林婉婷
    於檢察官偵查時，係以證人之身分陳述，經告以具結義務及
    偽證處罰後，於命證人朗讀結文後具結，其係於負擔偽證罪
    之處罰心理下證述，並以具結擔保其供述之真實性，又無受
    其他不當外力干擾之情形，是證人林婉婷於偵查中在檢察官
    面前具結所為之證述，查無顯然不可信之情況，依上開刑事
    訴訟法第159條之1第2項規定，亦得為證據。
二、按刑事訴訟法第158條之3規定：「證人、鑑定人依法應具結
    而未具結者，其證言或鑑定意見，不得作為證據。」所謂「
    依法應具結而未具結者」，係指檢察官或法官依刑事訴訟法
    第175 條之規定，以證人身分傳喚被告以外之人（證人、告
    發人、告訴人、被害人、共犯或共同被告）到庭作證，或雖
    非以證人身分傳喚到庭，而於訊問調查過程中，轉換為證人
    身分為調查時，此時其等供述之身分為證人，則檢察官、法
    官自應依本法第186 條有關具結之規定，命證人供前或供後
    具結，其陳述始符合第158條之3之規定，而有證據能力。至
    若非以證人之身分在審判中之陳述筆錄，如係在另案法官面
    前作成之陳述筆錄，本質上亦屬傳聞證據，自得依本法第15
    9條之1第1 項之規定，認有證據能力。不能因陳述人未經具
    結，即一律適用本法第158條之3之規定，排除其證據能力。
    經查，本案證人尹如婷於95年8 月18日經檢察官以證人身分
    傳喚到庭，然檢察官並未命其具結，而尹如婷又無刑事訴訟
    法第186條第1項之情形，依刑事訴訟法第158條之3規定，此
    部分證人尹如婷之證述既未依法具結，自不得作為本件之證
    據。然證人尹如婷經檢察官於傳訊當日將之改為被告後，聲
    請本院羈押，由本院法官訊問，則尹如婷即非以證人身分到
    庭，經在另案法官面前作成之陳述筆錄，依前揭說明，證人
    尹如婷於本院審理羈押之證述，自得作為證據。
三、又按檢察官或法官非以證人身分傳喚而以告發人、告訴人、
    被害人或共犯、共同被告身分傳喚到庭為訊問時，其身分既
    非證人，即與「依法應具結」之要件不合，縱未命其具結，
    純屬檢察官或法官調查證據職權之適法行使，當無違法可言
    。而上開不論係本案或他案在檢察官面前作成未經具結之陳
    述筆錄，係屬被告以外之人於偵查中向檢察官所為之陳述，
    本質上屬於傳聞證據，基於保障被告在憲法上之基本訴訟權
    ，如已經法院傳喚到庭具結而為陳述，並經被告之反對詰問
    ，上開非以證人身分而在檢察官面前未經具結之陳述筆錄，
    除顯有不可信之情況者外，如已於判決內敘明其符合傳聞證
    據例外之理由，得為證據，非不得採為判斷之基礎。查本案
    證人乙○○於偵查中檢察官均以告訴人身分傳喚到庭訊問，
    惟其已於本院審理時傳喚到庭具結而為陳述，並經被告之反
    對詰問，則乙○○於檢察官面前未經具結之陳述筆錄，又無
    顯有不可信之情況，自得為證據。
四、又本案認定事實所引用本件卷證之所有文書證據，檢察官、
    被告及辯護人並未主張排除前開書證之證據能力，且迄於本
    院言詞辯論終結前均未表示異議，本院審酌前開書證並無刑
    事訴訟法第159條之4規定顯有不可信之情況與不得作為證據
    之情形，是本案認定事實所引用本件卷證所有之文書證據，
    亦均認為有證據能力，均合先敘明。
貳、有罪部分：
一、訊據被告甲○○固坦承有為證人即被害人乙○○辦理上開台
    新銀行及富邦銀行貸款，及介紹向證人丁○○借貸200 萬元
    ，惟矢口否認有何侵占犯行，辯稱：上開台新銀行及富邦銀
    行貸款，均係核撥至證人乙○○帳戶，該等帳戶存摺、提款
    卡，亦均為證人乙○○自行保管，證人乙○○曾委託伊前往
    領款，但伊為證人乙○○領款後，均將提款卡交還證人乙○○。94年3月1日之16,000元，係證人乙○○委託伊領款，但
    因伊懷孕身體不適，所以委託伊妹妹尹如婷領款，後來錢及
    提款卡也有交還證人乙○○。伊僅係單純轉介證人乙○○向
    丁○○借貸200 萬元，丁○○交給伊後，亦已轉交證人乙○○，並無任何侵占犯行云云。惟查：
    (一)被告甲○○在海洋信貸為客戶辦理銀行貸款，並於93年 7
      月26日與證人乙○○前往高雄市富邦銀行及台新銀行辦理
      信用貸款，於同年7月30日、7月26日分別貸得35萬元、39
      萬元，並均撥入證人乙○○富邦銀行帳戶及台新銀行帳戶
      內。迨於同年10月間，被告甲○○復介紹證人乙○○向丁○○借款200 萬元，並前往本院所屬民間公證人事務所辦
      理借貸契約公證等情，除有富邦銀行客戶存提紀錄單、台
      新銀行交易明細表、本票、公證書各1 份在卷可稽外，復
      經證人丁○○、乙○○於本院審理時證述明確及被告甲○○所自承在卷，自堪信為真實。
    (二)證人即被告甲○○之妹尹如婷確於94年3月1日，持證人乙○○台新銀行帳戶提款卡至自動提款機，提領證人乙○○
      前揭台新銀行帳戶16,000元一情，除為證人尹如婷於檢察
      官聲請本院羈押時證述在卷外，復有領款照片6張（參警0
      000000000卷第32頁至第34 頁）、台新銀行交易明細表在
      卷可稽。而證人乙○○並未要求被告甲○○提領該筆款項
      ，已據證人乙○○於本院審理時證述在卷。被告甲○○雖
      辯稱：該16,000元係證人乙○○委託其領款，並於領款後
      已將錢及提款卡均已交還證人乙○○云云。惟證人尹如婷
      及被告甲○○於偵查中經本院審理檢察官羈押之聲請乙案
      時，經本院隔離訊問後，證人尹如婷證稱：「．．．有 1
      次我姐姐甲○○有拿提款卡給我，叫我去領1萬6千元，因
      為這是他要我幫他顧小孩的費用，但日期我不記得了．．
      ．」、「（你如何知道密碼？）是姐姐告訴我的。」等語
      （參偵字第2124號卷第67頁）；被告甲○○則供稱：並未
      由證人尹如婷前往領款云云。嗣經本院提示證人尹如婷之
      證詞，始改稱：「我有把提款卡交給我妹妹去領錢，但是
      這是吳小姐叫我去領的，我妹妹領完錢之後把錢交給我，
      我再交給被害人」云云（參偵字第2124號卷第69頁），就
      何人前往領錢，及領錢之目的究係給付證人尹如婷代為照
      顧被告甲○○子女之費用，或係證人乙○○所委託代領，
      供述已有不一，且與證人尹如婷所述相悖；嗣於本院審理
      時，被告甲○○又稱：「（94年3月1日尹如婷是否有去台
      新銀行領錢？）有，這是乙○○要還我剛才所說的那六萬
      多元，所以把提款卡在前一天在美崙統冠超商交給我，我
      有問他，為何不自己領，他說他婆婆不知道他跑出來，尹
      如婷領錢後，在同一天，乙○○下班時，我跟乙○○約在
      美崙文化中心把卡片還給乙○○，她先還我1萬6千元，我
      不知道他戶頭裡還有多少錢。」、「（為何尹如婷之前說
      這1萬6千元是要給他的保母費？）因為我有2 個小孩是尹
      如婷幫我帶的，所以我把錢給尹如婷，錢就不用給我了。
      」云云（參本院卷第311 頁），又再次變異前詞改稱領款
      係證人乙○○返還積欠款項，而否認16,000元有交付予證
      人乙○○。綜觀上開被告甲○○之先後供述，已相互矛盾
      ，每隨檢察官及法院調查結果，而不斷變更翻異，已不可
      採信。而證人尹如婷與被告甲○○為姐妹，衡情應無任意
      攀誣被告甲○○之理，且證人乙○○如確有提款之必要，
      何須多此一舉，先交付提款卡予被告甲○○，由被告甲○○提領後，又再加以返還。是證人乙○○證述此筆款項並
      非伊授意提領，及證人尹如婷關於在本院證述該筆16,000
      元，係被告甲○○要支付其照顧甲○○子女之費用等語，
      即可採信。被告甲○○確有將該台新銀行提款卡交付證人
      尹如婷，由證人尹如婷提領16,000元作為照顧被告甲○○
      子女之代價，而間接侵占該款項，已堪認定。
    (三)證人林婉婷雖於偵查中到庭附和被告甲○○於偵查中所言
      ，證稱：「去年3 月份，我與被告約要辦理貸款的事情，
      當時是約在被告他們家，我才剛到就聽到被告甲○○接到
      電話說要幫客戶領錢，她就載我一起去．．．」、「（甲○○交錢給告訴人是何時？）早上，我不知道是幾點」、
      「（回到甲○○家幾點？）接近中午。」、「（何處用餐
      ？）在他們家用餐，他們家自己煮的菜。」云云（參偵字
      第2124號卷第105 頁）；核與被告甲○○經檢察官隔離訊
      問供稱：「（證人當天何時到你家？）早上，當天他到我
      們家已經填完資料了，但是他有騎車過來，我就請他跟我
      們一起去，我要拿錢給客戶。」、「（後來你拿完錢後？
      ）證人就跟我們一起回家。」、「（回到家大約何時？）
      差不多中午。」、「（之後證人？）我有請證人吃飯，後
      來是到王記茶舖吃飯，我開車他騎車．．．」（參偵字第
      2124號卷第106 頁），已互有齟齬。亦與前述被告甲○○
      於本院所供：證人乙○○係在前1 日，在美崙統冠超商將
      卡片交給伊，證人尹如婷領錢後，在同一天證人乙○○下
      班後，將提款卡交還證人乙○○，證人乙○○並還伊16,0
      00元，所以證人尹如婷錢就用不用給伊了等語，有所不同
      。顯見證人林婉婷之證述，係迴護被告甲○○之詞，並不
      可採。
    (四)證人乙○○於93年10月15日向證人丁○○借款之200 萬元
      ，係由證人丁○○先交予被告甲○○以轉交證人乙○○一
      節，已據證人丁○○於本院審理時證述明確，核與被告甲○○於本院審理時所供證人丁○○有將200 萬元交付給伊
      等情相符，應堪採信。且本件借貸契約之公證，係證人丁○○與乙○○所共同辦理，此有公證書1 份在卷可稽，則
      證人乙○○顯應有一同前往辦理公證，亦足認定。惟證人
      乙○○於本院審理時則否認收到此筆200 萬元借款（參本
      院卷第127 頁）。經查，被告甲○○於警詢時先供稱：93
      年10月15日上午11時許，先辦理借貸契約公證後，證人丁○○再至台新銀行領200 萬元現金交給伊後，伊與證人乙○○始約定12時許在台新銀行門口見面，並將200 萬元當
      面交給證人乙○○云云（參警0000000000號第14頁）；嗣
      又供稱：利息是由證人丁○○自己處理，伊並未參與，證
      人丁○○是將200 萬元現金從銀行領出後交給證人乙○○
      ，是先領錢後，才前往公證云云（參偵2124號卷第18頁）
      。嗣於本院審理時，則又改稱：證人丁○○的200 萬元，
      是先交給伊，伊再交給證人乙○○，地點在公證處門口云
      云，供述先後亦有所不一，於警詢及偵查中之供述，顯係
      為撇清並未經手該筆200 萬元借款而臨訟杜撰之說詞。又
      被告甲○○雖一再辯稱：已將200 萬元交予證人乙○○云
      云，惟以被告甲○○係從事代辦銀行貸款之人，此次向證
      人丁○○所貸得之金額更高達200 萬元，而被告甲○○供
      稱證人乙○○已有多筆貸款未完全清償，信用不佳，且在
      短短40日即須償還高達50萬元之利息，竟未要求證人乙○○立下任何收據以茲證明，已與常情有違。再者，被告甲○○與證人乙○○並無私交，復據被告甲○○供述在卷（
      參警0000000000卷第21頁），則被告甲○○亦無可能不約
      定任何報酬即為證人乙○○向民間仲介貸款，而被告甲○○竟稱已將全部200 萬元交付證人乙○○，而未收取任何
      報酬一情，顯已難採。是證人乙○○證稱並未自被告甲○○處取得200 萬元等語，即可採信。被告甲○○確實未將
      證人丁○○所交付之200 萬元，轉交予證人乙○○之事實
      ，應堪認定。
    (五)綜上所述可知，被告甲○○趁持有證人乙○○提款卡之機
      委託不知情之尹如婷前往領款，且所領得之16,000元，係
      作為證人尹如婷照顧被告甲○○子女之費用；及被告甲○○收受證人丁○○所交付之200 萬元後，並未交付證人乙○○，而均為被告甲○○所侵占之事實，應堪認定。
二、按普通侵占與業務上侵占，僅犯罪者持有其侵占物之原因不
    同，其犯罪構成要件，即不法所有之意圖及易持有他人之財
    物為己有之要件，並無不同，如基於概括之犯意而連續為之
    ，應論以連續犯（最高法院67年度第10次刑事庭庭推總會議
    決議(二)參照）。又被告於行為後，刑法第56條關於連續犯之
    規定，業於94年1月7日經立法院修正刪除，並自95年7月1日
    施行，則被告所犯業務侵占罪，因行為後新法業已刪除連續
    犯之規定，此刪除雖非犯罪構成要件之變更，但顯已影響行
    為人刑罰之法律效果，自屬法律有變更；又關於修正前刑法
    第335條第1項、第336條第2項罰金刑部分，修正前刑法第33
    條第5款規定：「罰金：1元（銀元）以上」，而依罰金罰鍰
    提高標準條例規定，就72年2 月26日前修正之刑法部分條文
    罰金數額提高10倍，其後修正者則不提高倍數。而刑法第33
    條第5款自72年6月26日迄94年2月2日修正公布（95年7月1日
    施行），期間並未修正，再依現行法規所定貨幣單位折算新
    臺幣條例規定，以銀元1元折算新臺幣3元，則修正前最低罰
    金數額即為新臺幣30元。修正後刑法第33條第5 款規定：「
    罰金：新臺幣1,000 以上，以百元計算之」，修正後最低罰
    金刑即為1,000 元，是綜合上開比較修正前後規定之結果，
    自以修正前刑法之規定有利於被告（最高法院95年第8 次刑
    事庭會議決議參照）。是核被告甲○○上開所為，係犯刑法
    第335條第1項侵占罪及第336條第2項之業務侵占罪。被告甲○○利用不知情之證人尹如婷前往領款16,000元加以侵占，
    為間接正犯。被告甲○○先後所為侵占及業務侵占之犯行，
    時間緊接，所犯屬構成要件相同之罪，顯係基於概括犯意為
    之，為連續犯，應依修正前刑法第56條規定論以業務侵占一
    罪並加重其刑。爰審酌被告素行非佳，所侵占被害人之金額
    達200 餘萬元，所生危害非輕，犯罪後猶一再飾詞狡辯，毫
    無悔意等一切情狀，量處如主文所示之刑。又被告行為後，
    中華民國九十六年罪犯減刑條例業於96年6 月15日經立法院
    三讀通過，並自96年7 月16日施行，被告甲○○本案犯罪行
    為之時間，係在96年4 月24日以前，且符合減刑之條件，爰
    依上開條例第2條第1項第3款之規定，就其宣告刑予以減刑2
    分之1。
、被告甲○○不另為無罪諭知及被告楊富田無罪部分：
一、公訴意旨另以：被告甲○○將證人乙○○所貸得富邦銀行及
    台新銀行信用貸款，35萬元、39萬元（除前開有罪部分認定
    之16,000元外），全數加以侵占入己；被告楊富田與甲○○
    意圖為自己不法之所有之犯意聯絡，於93年7 月間受證人乙○○委託，分別向富邦銀行、台新銀行辦理信用貸款，並經
    前述銀行分別核貸35萬元及39萬元，竟違背其任務，將前述
    核貸款項全數侵占入己；復於93年10月15日，在花蓮縣花蓮
    市○○路147號前，以借款2百萬元予他人可收取高額利息，
    並可代為轉交借款金額予借款人為由，使丁○○交付前述款
    項予被告楊富田與甲○○收受，惟被告楊富田與甲○○竟未
    交付前述款項予證人乙○○，而全數侵占入己，因認被告楊
    富田與被告甲○○共同涉犯刑法第335條第1項、第336條第2
    項之業務侵占罪嫌等語。
二、本案檢察官起訴之犯罪事實，雖僅論被告甲○○將證人乙○○在台新銀行及富邦銀行所貸得之39萬元及35萬元全數侵占
    入己，而認被告甲○○涉犯刑法第336條第2項之業務侵占罪
    ，惟觀之卷內證據資料，該銀行帳戶之貸款，係在一段期間
    以多筆不斷連續提領方式為之，並非單純一行為，而屬連續
    行為，是除前開有罪部分外，就非被告甲○○所提領侵占之
    部分，自仍應不另為無罪之諭知，合先敘明。
三、按犯罪事實應依證據認定之，無證據不得認定犯罪事實，刑
    事訴訟法第154條第2項定有明文。次按認定犯罪事實所憑之
    證據，雖不以直接證據為限，間接證據亦包括在內；然而無
    論直接或間接證據，其為訴訟上之證明，須於通常一般之人
    均不致有所懷疑，而得確信其為真實之程度者，始得據為有
    罪之認定，倘其證明尚未達到此一程度，而有合理之懷疑存
    在時，事實審法院復已就其心證上理由予以闡述，敘明其如
    何無從為有罪之確信，因而為無罪之判決，尚不得任意指為
    違法；又認定不利於被告之事實，須依積極證據，苟積極證
    據不足為不利於被告事實之認定時，即應為有利於被告之認
    定，更不必有何有利之證據。（最高法院76年台上字第4986
    號、30年上字第816 號判例參照）。又告訴人之告訴，係以
    使被告受刑事訴追為目的，是其陳述是否與事實相符，仍應
    調查其他證據以資審查，若被害人之陳述並無瑕疵，就其他
    方面調查又與事實相符，固足採為科刑之基礎，倘其陳述尚
    有瑕疵，則在未究明事實真象前，遽採為論罪科刑之根據，
    即難認為適法（最高法院52年度台上字第1300號、61年度台
    上字第3099號判例參照）。經查：
    (一)關於被告甲○○不另為無罪諭知部分：
      (1)本案關於台新銀行及富邦銀行所貸得之款項中，其中於
        93年8月2日，由證人卓金耀在台新銀行自證人乙○○台
        新銀行帳戶中以取款條提領115,500 元等情，除有台新
        銀行帳戶交易明細表、證人卓金耀領款時之照片10張（
        參警0000000000號卷第35頁至第37頁）在卷可稽外，且
        經證人卓金耀於本院審理時到庭證稱：證人乙○○係由
        被告所介紹，在高雄係伊帶證人乙○○前往辦理貸款，
        若被告與證人乙○○有約定服務費，就會要求證人乙○○開立提款條，但本件已忘記約定服務費是多少，如果
        是伊前往領款，應該是去領服務費等語（參本院卷第14
        4 頁），核與被告甲○○迭於警詢及本院所供辦理台新
        銀行及富邦銀行之貸款，有收取佣金等語相符（參警00
        00000000號卷第20頁、本院卷第310 頁）。被告甲○○
        雖就佣金數額比例先後為不同之供述，惟被告甲○○本
        係專事為他人辦理信用貸款，與證人乙○○又無特殊關
        係，衡情度理，自不可能平白為證人乙○○申請貸款，
        而不收取任何報酬，是證人卓金耀上開證述即屬可信。
        復衡證人乙○○自承對此細節並不清楚等語（參本院卷
        第133 頁），則既然被告甲○○為證人乙○○辦理貸款
        後收取佣金係屬正當，本罪疑惟輕之法則，自應認證人
        卓金耀所領取之115,500 元屬佣金（服務費）無訛，而
        難認係被告甲○○所侵占。
      (2)又證人乙○○於警詢時先證稱：於93年7 月26日，被告
        甲○○及楊富田帶伊至高雄辦理台新銀行及富邦銀行貸
        款後，即將2 銀行存摺、印章及提款卡拿走，並告以待
        錢撥下後再通知，直至伊收到臺灣高雄地方法院裁定書
        後，才知該銀行所貸之金錢均遭盜領云云，嗣又證稱：
        富邦銀行提款卡係寄至伊住處後，伊就交給被告甲○○
        要被告甲○○為伊開卡云云（參警0000000000卷第3 頁
        、第8 頁），先後已有不一。再者，前述本案貸款之佣
        金115,500 元，證人乙○○稱未提領，亦未委託他人提
        領，然提款單上有證人乙○○之簽名，此有提款條1 紙
        在卷可稽。且證人乙○○嗣又改稱：有簽名蓋章在空白
        取款條上云云（參警0000000000卷第12頁、第15頁）。
        又證人乙○○所貸得之富邦銀行借款，於93年8 月16日
        確有1筆54,017元匯往證人乙○○花蓮第一信用合作社0
        00000000000 號帳戶，此有富邦銀行客戶存提紀錄單在
        卷可稽。則苟如證人乙○○所言，台新銀行及富邦銀行
        之貸款辦畢後，帳戶內金錢均遭被告甲○○所盜領，則
        又何可能有上開匯款轉帳進入證人乙○○之帳戶內。是
        證人乙○○上揭指訴顯先後有所不一而有瑕疵，證人乙○○是否自始均未曾取得存摺、提款卡及提領款項，實
        有可疑。
      (3)再佐以證人乙○○自承上開2 銀行貸款核發後，僅為按
        月繳交臺東企銀之借款，而臺東企銀借款，每月本息僅
        約6千餘元，此有臺東企銀96年7月6 日（96）東企鳳字
        第130 號函附本金及利息明細資料一紙在卷可稽，則本
        案借款，除按月支付臺東企銀本利外，仍應有相當之剩
        餘，此應非為證人乙○○所不知。況且，若證人乙○○
        確實未能在上開2 銀行所貸得之款項取得分文，何以在
        該貸款核撥後短短不到3 月之期間，又再要求被告甲○○介紹高達200 萬元之民間借款。況證人乙○○亦自承
        確有將富邦銀行所寄來之提款卡交付被告甲○○代為處
        理等語（參偵2124號卷第89頁），則被告甲○○辯稱：
        證人乙○○曾委託伊前往領款等語，即非全然不可採信
        。
      (4)綜上所述，證人乙○○之指訴確有瑕疵，難以全然採信
        ，顯不能排除證人乙○○與被告甲○○間確有如被告甲○○所供之代為領款之委任關係，僅因嗣後涉訟而各自
        有所隱瞞之可能性。是除前開有罪部分外，其餘證人乙○○台新銀行帳戶及富邦銀行帳戶內金錢，並查無其他
        積極證據足認被告甲○○有加以提領侵占之犯行，是本
        罪疑唯輕之法則，自應為被告甲○○有利之認定。揆諸
        前揭說明，被告甲○○就向台新銀行及富邦銀行就證人
        乙○○所貸得之74萬元，除前揭有罪部分之16,000元外
        ，難認有何業務侵占犯行，自應認其此部分犯罪不能證
        明。然此部分係與被告甲○○前揭有罪部分，為修正前
        刑法連續犯之裁判上一罪關係，故不另為無罪之諭知。
    (二)關於被告楊富忠無罪部分：
      (1)公訴意旨認被告楊富田共同涉犯上揭罪嫌，無非以：1.
        證人乙○○之證述；2.證人丁○○之證言；3.富邦銀行
        客戶存提紀錄單、台新銀行交易明細表；4.監視器翻拍
        照片等證據，為其主要論據。
      (2)訊據被告楊富田固不否認有陪同被告甲○○與證人乙○○見面洽談，並前往高雄市辦理向上揭銀行貸款，及與
        證人丁○○見面、辦理公證，惟矢口否認有何共同連續
        業務侵占犯行，辯稱：上開台新銀行及富邦銀行借款，
        均係核撥至證人乙○○帳戶，該等帳戶存摺、提款卡，
        亦均為證人乙○○自行保管，證人丁○○所交付之 200
        萬元，亦已交付證人乙○○等語。經查：本案證人乙○○所接洽之對象均為被告甲○○，證人丁○○亦係被告
        甲○○所介紹，被告楊富田因與被告甲○○為夫妻，所
        以都會陪同被告甲○○，但出面洽談、貸款資料如何準
        備，及嗣後與丁○○接洽等事項均係被告甲○○處理等
        情，業據證人乙○○於本院審理時供述證詳（本院卷第
        298頁至第299頁），核與證人丁○○於本院所證述之情
        節相符。而本件上揭有罪部分於94年3月1日前往提領16
        ,000元，亦係被告甲○○之妹，顯見被告楊富田確僅係
        因夫妻關係，陪同被告甲○○在場，並無任何積極作為
        ，而除此之外檢察官亦未舉其他積極證據足以證明被告
        楊富田就本案被告甲○○之侵占犯行，有何犯意之聯絡
        及行為分擔，自不能僅因與被告甲○○為夫妻關係且在
        現場陪同，即遽以認定被告楊富田與被告甲○○有共同
        業務侵占犯行，是本罪疑唯輕之法則，自應為被告楊富
        田有利之認定。從而，被告楊富田上開侵占之犯行，既
        不能證明，本院自應為無罪之諭知，以免冤抑。
據上論斷，應依刑事訴訟法第299條第1項前段、第301條第1項，
刑法第2條第1項前段、第336條第2項，修正前刑法第56條，罰金
罰鍰提高標準條例第1 條前段，中華民國九十六年罪犯減刑條例
第2條第1項第3款、第7條，判決如主文。
本案經檢察官孫源志到庭執行職務
中    華    民    國    97    年    8     月    20    日
                  刑事第二庭    審判長法  官  林碧玲
                                      法  官  沈培錚
                                      法  官  林恒祺
上列正本證明與原本無異。
如對本判決不服，應於送達後10日內，向本院提出上訴狀（上訴
狀應記載具體上訴理由並應抄附繕本）告訴人或被害人如對於本
判決不服者，應具備理由請求檢察官上訴，其上訴期間之計算係
以檢察官收受判決正本之日期為準。
中    華    民    國    97    年    8     月    22    日
                                      書記官
附錄本判決論罪之法律條文：
中華民國刑法第336條
（公務公益侵占罪、業務侵占罪）
對於公務上或因公益所持有之物，犯前條第1項之罪者，處1年以
上7年以下有期徒刑，得併科5千元以下罰金。
對於業務上所持有之物，犯前條第1項之罪者，處6月以上5 年以
下有期徒刑，得併科3千元以下罰金。
前二項之未遂犯罰之。


司法院資訊處製作；財團法人民間司法改革基金會備份。
